【裁判字號】    99,易,361
【裁判日期】    991207
【裁判案由】    竊盜等
【裁判全文】
臺灣臺東地方法院刑事判決               99年度易字第361號
公  訴  人  臺灣臺東地方法院檢察署檢察官
被      告  利華文
上列被告因竊盜等案件，經檢察官提起公訴（99年度偵字第1888
號），被告於準備程序中，就被訴事實為有罪之陳述，本院告知
其簡式審判程序之旨，並聽取當事人之意見後，裁定由受命法官
獨任依簡式審判程序審理，茲判決如下：
    主  文
利華文犯侵占遺失物罪，處罰金新臺幣仟元，如易服勞役，以
新臺幣壹仟元折算壹日。又犯竊盜未遂罪，累犯，處有期徒刑肆
月，如易科罰金，以新臺幣壹仟元折算壹日；扣案之鑰匙壹支沒
收。又犯行使變造特種文書罪，累犯，處拘役伍拾日，如易科罰
金，以新臺幣壹仟元折算壹日。
    犯罪事實
一、利華文於民國97年間因竊盜等案件，經本院97年度易字第26
    8號判決分別處有期徒刑3月、3月及4月，應執行有期徒刑8
    月確定，並於98年5月16日執行完畢。竟仍不知悔改，而分
    別為下列行為：
(一)於99年7-8月間某日，在臺東縣臺東市○○路○段684號臺東
    大學門口前之機車停放處，雖可預見經不明人士以奇異筆變
    造為「RVQ-417」號（原為「PVQ-417」號，又黃美惠所有之
    車號PVQ-417號機車於99年6月9日下午1時30分許，在臺東縣
    臺東市馬偕醫院右側機車停車場內失竊後，雖旋即於同日晚
    間9時許尋獲，然車牌並未一併尋獲）車牌1面，為不明人士
    遺失於該機車停放處之遺失物，竟為圖變賣獲利，基於為自
    己不法所有之意圖及侵占遺失物之故意，侵占上開車牌。
(二)於99年9月8日上午8時許，在臺東縣臺東市○○路48巷44號
    住處附近，見車號L99-161號機車（為田瑞瑤所有，於99年9
    月5日上午7時許在臺東基督教醫院急診室旁之停車場失竊）
    多日無人騎乘，為圖作為代步工具，雖誤認該輛遭不詳人士
    竊取後棄置於該處之機車為他人所有，並仍在他人之持有支
    配中，竟意圖為自己不法之所有，基於竊盜故意，以自備之
    鑰匙發動引擎後占有該車及車廂內之行車執照、強制保險卡
    與安全帽1頂等物，因並未破壞他人對於該機車之持有支配
    關係而未遂。
(三)利華文於占有該車後，為規避警方查緝，雖可預見前所侵占
    之「RVQ-417」號車牌係變造自「PVQ-417」號車牌，竟仍基
    於行使變造特種文書之故意，於99年9月8日在其住處將車號
    L99-161號機車之車牌卸下，再將經變造為「RVQ-417」號車
    牌懸掛於該車上，表示該車係車號RVQ-417號機車而行使之
    ，足以生損害於交通監理機關對於車籍資料管理之正確性。
    其後於同年9月10日上午11時30分許，因騎該機車行經臺東
    縣臺東市○○路○段784巷16號前，為警當場查獲，並扣得上
    開用以發動機車之鑰匙1支，始進而循線查悉上情。
二、案經臺東縣警察局臺東分局報請臺灣臺東地方法院檢察署檢
    察官偵查起訴。
    理  由
一、訊據被告利華文對於上揭犯罪事實坦白承認，核與證人田瑞
    瑤及黃美惠於警詢證述之情節相符，復有臺東縣警察局臺東
    分局扣押物品目錄表、刑案現場照片6張、臺東縣警察局臺
    東分局贓物認領保管單、臺東縣警察局車輛尋獲電腦輸入單
    、車輛詳細資料（見警卷第14及17-24頁）、變造車牌近照
    4張、機車異動歷史查詢（見偵卷第32-33、37頁）及扣案之
    鑰匙1支在卷可稽。又PVQ-417號車牌雖曾於99年6月9日下午
    1時30分許，在臺東縣臺東市馬偕醫院右側機車停車場內遭
    不明人士竊取，然衡酌該車牌於被告發現時業已遭不明人士
    以奇異筆變造為「RVQ-417」號車牌，且掉落之地點亦位在
    臺東大學門口前之機車停放處，佐以其變造之手法亦非粗糙
    等情，堪認該變造之車牌係不明人士遺失於上開機車停放處
    之遺失物。另田瑞瑤所有之車號L99-161號機車及車廂內之
    現金新臺幣（下同）1萬元、行車執照、強制保險卡、安全
    帽2頂與藍色雨衣1件等物，既曾於99年9月5日上午7時許，
    在臺東基督教醫院急診室旁之停車場遭不明人士竊取，則於
    無法證明該不明人士於竊取後仍繼續持有支配該機車之情形
    下，基於罪疑唯輕及無罪推定原則，應認於同年9月8日上午
    8 時許，在臺東縣臺東市○○路48巷44號被告住處附近所停
    放之車號L9 9-161號機車及車廂內之物品，係上開不明人士
    於竊取後棄置於該處，且當時該機車車廂內之現金1萬元、
    安全帽1頂及藍色雨衣1件等物，亦應已為該不明人士所竊取
    。故被告於誤認車號L99- 161號機車為他人所有，並仍在他
    人持有支配中之情形下，猶意圖為自己不法之所有，基於竊
    盜故意，以扣案之鑰匙發動該機車並占有車廂內之行車執照
    、強制保險卡與安全帽1頂等物，應認已著手於竊盜行為之
    實行，雖並未因之破壞他人對該機車之持有支配關係而不遂
    ，然依刑法第25條第1項之規定，為未遂犯，仍應依同法第3
    20條第3項及第1項之規定處罰之。
二、準此，被告於本院審理中之自白既有上開證據堪以佐證，足
    認其自白之內容與事實相符，被告犯行應堪認定。故核被告
    犯罪事實一(一)所為，應成立刑法第337條侵占遺失物罪；
    犯罪事實一(二)所為，應成立同法第320條第3項、第1項竊
    盜未遂罪；犯罪事實一(三)所為，應成立同法第216條、第
    212 條行使變造特種文書罪。公訴人認被告犯罪事實一(二)
    所為，係涉犯同法第320條第1項竊盜既遂罪嫌，基於上開說
    明，尚有未洽，惟因二者基本社會事實同一，起訴法條應予
    變更。至被告所犯上開三罪，犯意各別，行為分殊，應予分
    論併罰。又被告有如犯罪事實欄所載之前案紀錄，有臺灣高
    等法院被告前案紀錄表附卷可稽，則其於有期徒刑執行完畢
    後，5年以內故意再犯犯罪事實一(二)及(三)所示有期徒刑
    以上之罪，為累犯，應依刑法第47條第1項之規定加重其刑
    。至被告犯罪事實一(二)所為，雖僅成立竊盜未遂罪，然其
    主觀上既係基於為自己不法所有之意圖及竊盜故意，客觀上
    亦確已將該機車及車廂內之物品置於自己之實力支配下，衡
    酌其主觀上之惡性及客觀上之所得與竊盜既遂之犯罪情節並
    無甚大差異，本院認不宜依刑法第25條第2項後段之規定減
    輕其刑。
三、爰審酌被告於97年間因侵占他人遺失之手機，經本院98年度
    東簡字第474號判決處罰金1萬元確定（見上開被告前案紀錄
    表），竟未能從前次科刑處罰中獲得教訓，體會失主之痛苦
    及尊重他人之財產權，而復起貪念並侵占上開車牌，雖尚未
    變賣從中獲利，然亦造成失主無法尋回而受有損害；又其雖
    因酒後駕車致原所有之機車遭移置保管，然竟不思循正當管
    道繳納罰鍰以領回機車，為求一己之私而占有前開機車以供
    自己代步之用，甚而更將前揭侵占之車牌懸掛於該機車上，
    以企圖逃避警方追緝，其所為本應多加譴責。然衡酌本件變
    造之車牌價值尚非貴重，且被告於本院審理中亦能坦白犯行
    ，知其所為非是，並當庭向被害人田瑞瑤鞠躬道歉，甚而表
    示於有工作後願意賠償田瑞瑤之損失，而田瑞瑤亦表示不再
    追究，希望被告能就此悔改，爾後不要再犯等一切情狀，量
    處如主文所示之刑，並諭知易科罰金及易服勞役之折算標準
    。又扣案之鑰匙1支，為被告所有且係供犯竊盜未遂罪所用
    之物，爰依刑法第38條第1項第2款之規定，併予宣告沒收。
    至數罪併罰案件，如有期徒刑、拘役、罰金各處其一時，當
    然併執行之，毋庸援用刑法第51條第10款，自不必於判決主
    文內標示，附此敘明（見司法院院字第2769號解釋）。
四、公訴意旨另以：被告意圖為自己不法之所有，基於竊盜故意
    ，於99年9月8日上午8時許，在臺東縣臺東市○○路48巷44
    號住處附近，竊取被害人田瑞瑤置於車號L99-161號機車車
    廂內之現金1萬元、安全帽1頂及藍色雨衣1件，因認被告涉
    犯刑法第320條第1項竊盜罪嫌等語。然基於前開說明，因並
    無積極證據證明車號L99-161號機車於遭不明人士竊取後，
    上開物品於前開時間、地點仍置於該機車之車廂內而未遭到
    竊取，故基於罪疑唯輕及無罪推定原則，應認被告罪嫌尚有
    不足，然因此部分與前開犯罪事實一(二)部分有實質上一罪
    之關係，爰不另為無罪之諭知，併此敘明。
據上論斷，應依刑事訴訟法第273條之1第1項、第299條第1項前
段、第300條，刑法第337條、第320條第3項、第1項、第216條、
第212條、第47條第1項、第41條第1項、第42條第3項、第38條第
1項第2款，刑法施行法第1條之1第1項、第2項前段，判決如主文
。
本案經檢察官許慧珍到庭執行職務。
中    華    民    國    99    年    12    月    7     日
                  刑事第二庭  法  官     簡大倫
以上正本證明與原本無異。
如不服本判決應於收受判決後10日內向本院提出上訴書狀，並應
應敘述具體理由。其未敘述上訴理由者，應於上訴期間屆滿後20
日內向本院補提理由書(均須按他造當事人之人數附繕本)「切勿
逕送上級法院」。
                              書記官     洪幸如
中    華    民    國    99    年    12    月    7     日
所犯法條：
中華民國刑法第337條
（侵占遺失物罪）
意圖為自己或第三人不法之所有，而侵占遺失物、漂流物或其他
離本人所持有之物者，處 5 百元以下罰金。
中華民國刑法第320條
（普通竊盜罪、竊佔罪）
意圖為自己或第三人不法之所有，而竊取他人之動產者，為竊盜
罪，處5  年以下有期徒刑、拘役或 5 百元以下罰金。
意圖為自己或第三人不法之利益，而竊佔他人之不動產者，依前
項之規定處斷。
前二項之未遂犯罰之。
中華民國刑法第216條
（行使偽造變造或登載不實之文書罪）
行使第 210 條至第 215 條之文書者，依偽造、變造文書或登載
不實事項或使登載不實事項之規定處斷。
中華民國刑法第212條
（偽造變造特種文書罪）
偽造、變造護照、旅券、免許證、特許證及關於品行、能力服務
或其他相類之證書、介紹書，足以生損害於公眾或他人者，處 1
年以下有期徒刑、拘役或 3 百元以下罰金。

司法院資訊處製作；財團法人民間司法改革基金會備份。
